【裁判字號】    92,訴,1184
【裁判日期】    920630
【裁判案由】    強盜
【裁判全文】
臺灣高雄地方法院刑事判決                        九十二年度訴字第一一八四號
    公  訴  人  臺灣高雄地方法院檢察署檢察官
    被      告  甲○○
    選任辯護人  蘇志誠律師
右列被告因強盜案件，經檢察官提起公訴（九十二年度偵字第七四八二號），本院判
決如左：
    主  文
甲○○意圖為自己不法之所有，以恐嚇使人將本人之物交付，未遂，處有期徒刑壹年
陸月。扣案之銀色半罩式安全帽壹頂、藍色口罩壹個及鐵條壹支，均沒收。
    事  實
一、甲○○因找不到工作無力繳交房租，竟意圖為自己不法之所有，於民國九十二年
    四月五日凌晨零時許，頭戴銀色半罩式安全帽、口戴藍色口罩並持客觀上足供為
    兇器之鐵條（長約三十八公分、寬約七公分、金屬材質、質地堅硬，係他人丟棄
    後，由甲○○拾得據為己有），進入位於高雄縣鳥松鄉○○路一０七之二十一號
    界揚超商內，手持前開鐵條，威嚇店員乙○○稱：「不要亂動，把錢拿出來」，
    以此脅迫之手段，至使乙○○心生畏怖。嗣因當時正在超商另一辦公室內之店長
    丙○○自監視錄影器發現上情，即持棍棒並與店內其他二名店員自甲○○身後伺
    機接近，並與甲○○發生扭打，甲○○不敵，即倉皇逃出店，隨後丙○○、乙○○及二位員工追躡至店門口，合力將甲○○制伏，甲○○因而並未得逞，嗣經報
    警處理後，並扣得甲○○所有供犯罪所用之銀色半罩式安全帽一頂、藍色口罩一
    個及鐵條一支。
二、案經高雄縣政府警察局仁武分局報告台灣高雄地方法院檢察署檢察官偵查起訴。
    理  由
一、右揭犯罪事實，業據被告甲○○於警訊、偵訊及本院審理中坦承不諱，核與被害
    人乙○○指訴及證人丙○○證述之情節相符。並有監視錄影帶一卷附卷可參及扣
    案之銀色半罩式安全帽一頂、藍色口罩一個及白色鐵條一支可資佐證，被告犯行
    應堪認定。
二、按刑法上恐嚇取財罪之「恐嚇」，固係指以危害通知他人，使該人主觀上生畏怖
    心之行為，然此危害之通知，並非僅限於將來，其於現時以危害相加者，亦應包
    括在內。因是，恐嚇之手段，並無限制，其以言語﹑文字為之者無論矣，即使出
    之以強暴﹑脅迫，倘被害人尚有相當之意思自由，而在社會一般通念上，猶未達
    於不能抗拒之程度者，仍屬本罪所謂「恐嚇」之範疇。至於危害通知之方法，亦
    無限制，無論明示之言語﹑文字﹑動作或暗示之危害行為，苟已足使對方理解其
    意義之所在，並足以影響其意思之決定與行動自由者均屬之。故其與強盜之區別
    ，端在所為之強暴﹑脅迫，其於社會一般通念上，是否足以抑制被害人之意思自
    由，至於不能抗拒，以為財物之交付為斷，倘其尚未達到此一程度，雖係意圖為
    自己不法之所有而出之以強暴﹑脅迫，亦僅應成立恐嚇取財罪（最高法院八十年
    度第四次刑事庭會議決議參照，最高法院八十一年度台上字第八六七號判決亦同
    此見解）。又按強盜罪之強暴、脅迫，以所施用威嚇之程度，客觀上足以壓抑被
    害人之意思，至使不能抗拒為已足。至施用之威嚇手段，客觀上是否足以壓抑被
    害人之意思自由，應依一般人在同一情況下，其意思自由是否因此受壓制為斷，
    不以被害人之主觀意思為準（最高法院八十七年度台上字第三七○五號亦同此見
    解。
三、經查：本件被告持兇器進入超商內行搶之過程，據證人乙○○於本院審理時證稱
    ：「當時我一個人在櫃台裡面盤點金額，看見外面停了一輛機車，騎車的人停了
    二、三分鐘才走進來，他頭戴安全帽、口戴口罩，揹著一個袋子，進來之後直接
    走到櫃台旁邊，推開櫃台旁邊的活動門，右手拿著一支類似刀械的東西，對著我
    講：不要動，把錢拿出來。我們僵持了約五秒鐘，我跟他說：你不要亂來。他說
    ：我不會亂來，只要你把錢拿出來就好。我們雙方又對峙大概二十秒，距離約二
    公尺，他一直沒有衝進櫃台。後來我們店長及另外二個店員在後面倉庫裡面從監
    視器發現這個情形，店長就拿著木棍從倉庫出來走到被告後面搶下被告的兇器，
    並和他發生扭打，我和其中一個店員見狀上前協助，另外一個店員報警處理。扭
    打過程中，被告的兇器掉落，之後又撿起來，被告見無法得逞要逃走，我們再追
    到門口，被告要騎機車逃走，我就把鑰匙拔下，被告見已經無法脫逃，就跟我們
    一起進到店裡面等警察過來處理」「（問：你為何能和被告對峙那麼久？）當時
    我也是很害怕，可是我知道倉庫裡面有監視器，裡面的人應該會看到，出來幫我
    ，我的目的是要拖延時間，等店長和其他店員的協助。平時我們店長就有告知碰
    到類似情形要如何處理」等語（見本院九十二年五月二十七日筆錄）。核與本院
    於九十二年六月十七日審理時當庭勘驗超商錄影帶所顯示：「於凌晨零時六分有
    名頭戴安全帽的男子進入超商，約二十秒後店員即出現發生扭打。該名男子未持
    白鐵揮動，也沒有進入櫃台之內，與被害店員距離約二公尺」之內容一致。是依
    證人乙○○之證述及錄影帶所顯示，被告雖手持鐵器威嚇店員交出財物，惟始終
    未進入櫃台之內，亦未持白鐵揮動，且店員乙○○因自恃店內尚有店長及店員，
    可以協助制伏被告，甚至故意與被告周旋，拖延時間，進而與店內之其他成員合
    力制伏被告，則依當時之情況，被告縱有對之施用威嚇手段，在客觀上尚不足以
    達到壓抑被害人，至使不能抗拒之程度。揆之前揭說明，被告之行為應僅構成刑
    法恐嚇取財罪，尚難以強盜罪相繩，併此敘明。
四、核被告甲○○著手恐嚇取財行為之實施，惟未生取財之結果，其犯罪尚屬未遂，
    核其所為係犯刑法第三百四十六條第三項、第一項之恐嚇取財未遂罪。公訴意旨
    認應依加重強盜未遂罪處斷，尚有未洽，惟起訴之基本事實相同，爰依法變更起
    訴法條。又被告雖已著手於恐嚇取財之行為，惟尚未達其得財之目的，尚屬未遂
    ，應依刑法第二十六條前段之規定，減輕其刑。爰審酌被告正值青壯，本可期其
    奮發向上，利己利人，詎捨此不由，貪取非分之財，以暴力取他人財物，手段令
    人駭異，嚴重危害社會治安，應予非難，兼衡被告未得分文，所生實害非鉅，及
    其於犯罪後坦承犯行，態度尚佳等一切情狀，量處有期徒一年六月，以資懲儆。
    至扣案之銀色半罩式安全帽一頂、藍色口罩一個及鐵條一支，係被告所有，業據
    其供承在卷，且為本件強盜所用之物，爰依刑法第三十八條第一項第二款規定宣
    告沒收。
據上論斷，應依刑事訴訟法第二百九十九條第一項前段、第三百條，刑法第三百四十
六條第三項、第一項、第二十六條前段、第三十八條第一項第二款，罰金罰鍰提高標
準條例第一條前段，判決如主文。
中      華      民      國    九十二    年      六      月      三十    日
                                  臺灣高雄地方法院刑事第七庭
                                      審判長法  官  陳志銘
                                            法  官  鄭詠仁
                                            法  官  高英賓
右正本證明與原本無異。
如不服本判決，應於判決送達後十日內，向本院提出上訴狀。
                                            書記官  林雯琪
中      華      民      國    九十二    年      七      月       一     日
附錄論罪科刑法條：
中華民國刑法第三百四十六條
意圖為自己或第三人不法之所有，以恐嚇使人將本人或第三人之物交付者
，處六月以上五年以下有期徒刑，得併科一千元以下罰金。
以前項方法得財產上不法之利益，或使第三人得之者，亦同。
前二項之未遂犯罰之。


司法院資訊處製作；財團法人民間司法改革基金會備份。
